【裁判字號】    90,訴,298
【裁判日期】    900921
【裁判案由】    強盜
【裁判全文】
臺灣新竹地方法院刑事判決                            九十年度訴字第二九八號
    公  訴  人  臺灣新竹地方法院檢察署檢察官
    被      告  甲○○
    指定辯護人  本院公設辯護人林銘宏
右列被告因強盜案件，經提起公訴（九十年度偵字第二二五七號），判決如左：
    主  文
甲○○連續攜帶兇器竊盜，累犯，處有期徒刑拾月。一字型起子壹把沒收。
    事  實
一、甲○○前曾於民國八十一年間因詐欺案件，經臺灣高等法院駁回上訴而判處有期
    徒刑一年確定，經通緝在案，於八十七年一月二十六日送監執行；復於八十五年
    間因偽造文書等案件，經臺灣士林地方法院判處有期徒刑一年確定，並接於前開
    詐欺案件後接續執行，於八十八年十二月十四日因假釋期滿執行完畢。
二、甲○○竟不知悔改，基於意圖為自己不法所有之概括犯意，(1)先於九十年四月五
    日下午五時三十分許，持其所有客觀上可供兇器使用之長約三十公分之一字型起
    子，在新竹縣新豐鄉○○路與文昌路口，見乙○○所有之車牌號碼Ｚ２－７７３
７號自小客車，停於該處，即持上開一字型起子破壞該自小客車門鎖（毀損部分
    未據告訴），入內竊取乙○○所有之零錢新臺幣（下同）九十元，得手後留供己
    用；(2)復於同日下午六時許，在上述地點，仍持上開一字型起子著手撬開另一部
    車號不詳之自小客車門鎖正欲入內行竊時，經在後追查之乙○○發現大聲制止，
    甲○○因害怕遂逃逸並於逃跑過程中將前開一字型起子丟棄，致未取得財物而未
    遂，嗣經路人丙○○等人聽到乙○○高喊抓小偷，遂共同抓住甲○○，並扣得前
    開九十元（已發還於乙○○）。案經偵查起訴。
    理  由
一、認定犯罪事實所憑之證據及其認定之理由：
（一）被告甲○○於警局訊問時、檢察官偵查中及本院訊問審理時之自白。
（二）被害人乙○○於警訊時、偵查中及本院訊問時指訴之失竊情節；並有贓物認領
      保管單一紙及照片三幀在卷可證。
二、論罪、刑罰加重及科刑與適用之法律：
（一）按一字型起子係金屬製品，質硬而型尖，於客觀上足對人生命、身體、安全構
      成威脅，可認定為具有危險性之兇器，是被告甲○○所為，第一次行為：係犯
      刑法第三百二十一條第一項第三款之攜帶兇器竊盜罪（加重竊盜罪）；第二次
      行為：被告持兇器著手破壞車門鎖欲竊取財物時，即為被害人乙○○發覺而逃
      逸，尚未取得財物，屬未遂階段，其所為係犯刑法刑法第三百二十一條第二項
      、第一項第三款之攜帶兇器竊盜未遂罪。
（二）公訴意旨認被告係犯刑法第三百二十九條準強盜罪，惟該條規定其基礎行為係
      竊盜或搶奪之行為人，為防護贓物、脫免逮捕或湮滅罪證，而當場施以強暴脅
      迫，致使其行為之不法內涵與罪責程度，超越基礎行為之竊盜或搶奪，對此等
      行為法律規定用強盜罪之規定，加以處斷。而所謂強暴，謂直接或間接對於人
      之身體施以暴力，壓制被害人之抗拒，或使被害人處於不能抗拒之狀態（最高
      法院八十二年台上字第三八四二號判決參照），若行為人僅有強力排除猛拖之
      被動行為，尚難認為有積極暴行而達於強暴脅迫之程度（最高法院四十三年台
      上字第六七○號判決參照）。本案被告甲○○於持兇器毀壞車門鎖欲竊取車內
      財物時，於乙○○發現大聲制止時，甲○○因害怕遂逃逸，旋即經路人丙○○
      等人聽到乙○○高喊抓小偷，遂共同抓住甲○○，而被害人乙○○供稱其所受
      之傷害，即左側臀部扭傷，右手小指、左足擦傷（見偵查卷宗第十頁之診斷證
      明書），係被告甲○○與我發生扭打所生的等等，而被告則稱被害人之傷係他
      自己跌倒所致等語，經查：經本院傳訊證人即路人丙○○、丁○○均證稱：有
      看到警察（即乙○○）在追被告、警察和被告都有跌倒等語（見本院卷宗第二
      十九頁以下），此亦為被害人所自承，則被害人乙○○所受之傷害，係其自身
      跌倒所致即有相當程度之可信性，而被害人雖指稱被告有與其發生扭打等等，
      然證人丙○○僅證稱：警察有抓住被告，被告有要甩開警察等語，並無發生所
      謂扭打等情，則被害人之指稱是否屬實已有可疑？再就追逐現場只有被告與被
      害人二人，而被害人係穿著便服，被告在前面快速逃跑中，而被告在無法確知
      後面追趕之被害人確係警察之情況下，若被告與被害人確有發生扭打情節而對
      被害人施以強暴，參酌被告無論身高、體重均較被害人為孔武高大（亦有照片
      為證），則被害人所受之傷害應係毆打之類的傷勢且應較為嚴重，而非只是扭
      傷、擦傷而已，足見被害人所受之傷害應非係被告主動所造成；又被告原本即
      持有兇器，一經被害人大聲制止於逃跑時即將該兇器丟棄，衡情若被告於竊盜
      後為脫免逮捕確有對人施以強暴之意，其更應將該兇器留在身上以作為施以強
      暴之用，而達其脫免逮捕之目的，豈有將該兇器予以丟棄之理，且被告事後為
      路人逮捕之際，亦未對路人施以強暴脅迫之舉，亦足認被告應無意要對人施強
      暴脅迫之行為，是綜上，本院認被害人所受之傷害，應尚非被告主動所為，而
      有壓制被害人之抗拒或使被害人處於不能抗拒之狀態，而應係被告為避免遭逮
      捕所為之排除行為，而被告之消極不想被逮捕而有甩開後面追趕之人之被動行
      為，尚難認為有積極暴行而達於強暴脅迫之程度，是尚不能認被告甲○○有何
      主動直接或間接施以強暴脅迫之行為。是認被告之行為尚不成立準強盜罪，起
      訴法條尚有未洽，因無礙於事實之同一性，起訴法條應予變更。
（三）被告先後二次加重竊盜既遂、加重竊盜未遂犯行，時間相近，觸犯基本構成要
      件相同之罪名，顯係基於概括之犯意反覆為之，為連續犯，應依刑法第五十六
      條之規定論以攜帶兇器竊盜既遂一罪處斷。公訴人認被告係基於同一之接續犯
      意，然被告係侵害二個同性質之不同法益，而非侵害同一之法益，應係屬連續
      犯，公訴人所認尚有未洽，併予敘明。
（四）被告甲○○有事實欄所載之前案，有臺灣高等法院被告全國前案記錄表及臺灣
      新竹地方法院檢察署刑案資料查註紀錄表各一份為證，其五年以內再犯本件有
      期徒刑以上之罪，為累犯，應依刑法第四十七條規定，並遞加重其刑。
（五）爰審酌被告甲○○乃因缺錢，卻不謀以己力獲取之，竟以趁無人看守之際，持
      兇器毀壞車門鎖之方式竊取他人財物，顯不尊重他人財產權益之犯罪動機、目
      的及手段，曾有上開前科，素行不良，及其竊盜次數，所得財物之價值，致被
      害人所受損害程度、及犯罪後尚能坦白承犯行等一切情狀，量處如主文所示之
      刑。
（六）至被告於行為時所使用之一字型起子一把，客觀上足對人之生命、身體、安全
      構成威脅，為具有危險性之兇器，為被告所有供犯罪所用之物，業經被告供明
      在卷可按，雖未扣案，但亦不能證明業已滅失，應依刑法第三十八條第一項第
      二款宣告沒收。
三、依刑事訴訟法第二百九十九條第一項前段，刑法第五十六條、第三百二十一條第
    一項第三款、第四十七條、第三十八條第一項第二款，判決如主文。
中      華      民      國    九十      年      九      月    二十一    日
                                    法  官  馮  俊  郎
右正本證明與原本無異。
如不服本判決，應於判決送達後十日內向本院提出上訴狀（應附繕本），上訴於臺灣
高等法院。
                                    書記官  鄭  姿  萍
中      華      民      國    九十      年      九      月    二十一    日
附錄本案論罪科刑實體法條全文：
刑法第三百二十一條第一項第三款
犯竊盜罪而有左列情形之一者，處六月以上五年以下有期徒刑。
第三款：攜帶兇器而犯之者。


司法院資訊處製作；財團法人民間司法改革基金會備份。
